臺灣高等法院臺南分院刑事判決　　　96年度重上更(一)字第66號
上　訴　人
即　被　告　丙○○
選任辯護人　曾柏暠律師
上列上訴人因傷害致死案件，不服臺灣臺南地方法院九十一年度
訴字第九六六號中華民國九十二年八月十五日第一審判決（起訴
案號：臺灣臺南地方法院檢察署九十一年度偵緝字第三七九號）
，提起上訴，判決後，經最高法院發回更審，本院判決如下：
    主  文
上訴駁回。
    事  實
一、丙○○於民國（下同）九十一年一月間，因個人債信不佳，
    乃向同鄉友人梁寶清商議，以梁寶清名義向遠東國際商業銀
    行股份有限公司台北逸仙分公司（於九十一年四月三日更名
    裕融企業股份有限公司，下稱裕融公司）設定動產抵押貸款
    新台幣（下同）廿五萬三千七百六十四元，購買Ｎ六－八○
    一○號小客車。梁寶清因此事遭其父親梁開春責罵，梁寶清
    認為擔任丙○○人頭，並無利益，乃急欲將上開Ｎ六－八○
    一○號小客車過戶至丙○○名下。
二、詎丙○○竟因此心生不滿，於九十一年二月十日晚上十時許
    ，夥同戊○○、丁○○及另名不詳成年男子，四人主觀上雖
    無致梁寶清於死犯意，然客觀上均可預見以棒球棒毆擊人體
    重要器官所在頭部、胸部、背部，有致人於死可能，而疏於
    注意，仍共同基於傷害人身體犯意，在臺南縣安定鄉蘇厝村
    蘇厝里三百十一之三號王榮華住宅附近矮房路邊，由丙○○
    等人抓住梁寶清，並持球棒共同圍毆梁寶清頭部、背部及胸
    部等處，致梁寶清受有中樞神經損傷及前胸壁、腹壁多處瘀
    紅等傷害。
三、梁寶清受傷後，未立即就醫，僅自行以膏藥敷貼傷處。嗣於
    九十一年二月十二日晚上，梁寶清因傷勢加劇，疼痛難耐，
    痛哭失聲，經母親乙○○詢問後，梁寶清告知遭丙○○等人
    毆打，迨九十一年二月十四日，梁寶清傷勢愈趨嚴重，梁寶
    清堂哥梁財旺，遂央請梁寶清友人甲○○，開車送梁寶清，
    前往臺灣基督教長老教會新樓醫院麻豆分院（下稱麻豆新樓
    醫院）就醫，旋於九十一年二月十六日梁寶清病情惡化，再
    轉往奇美醫院急救。惟梁寶清仍因中樞神經損傷併發多器官
    衰竭，延至九十一年二月廿二日晚上八時廿分許不治死亡。
四、案經梁寶清母親乙○○訴由臺南縣警察局善化分局報請臺灣
    臺南地方法院檢察署檢察官相驗後自動檢舉偵查起訴。
    理  由
甲、證據能力部分：
一、按被告以外之人於審判外之言詞或書面陳述，除法律有規定
    者外，不得作為證據。次按「被告以外之人於審判中有下列
    情形之一，其於檢察事務官、司法警察官或司法警察調查中
    所為之陳述，經證明具有可信之特別情況，且為證明犯罪事
    實之存否所必要者，得為證據：一、死亡者」，刑事訴訟法
    第一百五十九條、第一百五十九條之三第一款分別定有明文
    。又刑事訴訟法第一百五十九條之三，所謂「具有可信之特
    別情況」（即學理上所稱特信性），係指其陳述係在特別可
    信為真實情況下所為者而言，例如被告以外之人出於自然之
    發言、臨終前之陳述，或違反自己利益之陳述等特別情形均
    屬之。蓋被告以外之人在類此特別情況下所為陳述，其虛偽
    可能性偏低，可信程度較高，若該項陳述為證明犯罪事實存
    否所必要，依上規定，自得構成傳聞法則例外，而承認其證
    據能力（九十五年台上九一八號判決參照）。
二、又審判外證人之陳述，雖未經詰問或具結之節制，但有時在
    特殊的情形下，該證人的陳述，依經驗法則，可相信為真實
    ，法理上例外地承認得為證據，在美國多數州皆將種種特殊
    情形，承認為「傳聞例外」，具證據能力，並以立法的方式
    規定於各州證據法。如美國聯邦證據法，以列舉方式詳列廿
    七種傳聞例外，其中第八百零四條為證人有「不能作證」情
    形時傳聞例外，其具體態樣有四種：即(1)先前證言。(2)在相
    信即將死亡時所做陳述。(3)違反利益陳述。(4)個人或家族歷
    史陳述等。其法理基礎在於任何審判外之陳述（包括言詞或
    書面），若於陳述當時情況，得保障該陳述真實性，而法官
    在考量該陳述對案件重要性，該陳述不可取代性及司法正義
    等情形下，得容許該審判外之陳述為證據（參照王兆鵬著美
    國刑事訴訟法，三六三至三六四頁）。
三、本件被害人梁寶清於九十一年二月廿二日晚上八時廿分許死
    亡，有台灣台南地方法院檢察署相驗屍體證明書及相驗屍體
    照片在卷可考（詳相驗卷十、廿三至廿八頁），則被害人顯
    已因死亡而無從傳喚，雖其生前陳述非於檢察事務官、司法
    警察官或司法警察調查中所為，而與刑事訴訟法第一百五十
    九條之三第一款所定情形不符。惟證人於審判外陳述，有無
    證據能力認定，係以該陳述有無特信性為認定基礎，參酌上
    開美國聯邦證據法有關傳聞例外法理，被害人梁寶清於即將
    死亡前所為陳述，虛偽可能性偏低，可信程度較高，且為證
    明犯罪事實存否所必要，並具有不可取代性。況被告陳稱，
    伊於案發前，與被害人係好朋友（詳原審卷一二０頁），則
    被害人自無誣陷被告之理！從而被害人生前所為陳述，應認
    有特別可信情況，而具證據能力。
四、至於證人乙○○、梁錦騰、王榮華、甲○○雖非親眼目擊被
    告夥同戊○○、丁○○及另名不詳成年男子，共同毆打被害
    人經過，而係聽聞被害人生前陳述並為轉述，然渠等僅係單
    純轉述被害人臨終遺言，且渠等所轉述聽聞自被害人遭圍毆
    情節大致相符（詳如後述）。參以被告自承曾幫王榮華助選
    及並不認識證人甲○○等情，則證人王榮華、甲○○與被告
    既無任何怨隙，衡情應無設詞誣陷被告必要。苟非證人王榮
    華、甲○○確曾聽聞被害人描述，遭被告等人毆打經過，渠
    等二人當無故意誣陷被告之理！是上開證人所為傳聞證言，
    同具特別可信情況，應有證據能力。又證人乙○○、甲○○
    、王榮華、梁錦騰於偵查中經具結所為陳述，因無顯不可信
    情況存在，依刑事訴訟法第一五九條之一第二項規定，亦有
    證據能力，併此敘明。
乙、實體部分：
一、訊據上訴人即被告丙○○坦承有以被害人梁寶清名義購車，
    其與證人王榮華、甲○○均無冤仇等情，然否認其有上開傷
    害致死犯行，辯稱：案發當日伊在桃園，伊於九十一年一月
    初至桃園，直到同年三月間始回來，伊沒打被害人，至00
    00000000號手機卡片，均交戊○○使用云云。
二、惟查：
  (一)被告坦承有以被害人梁寶清名義購買Ｎ六－八○一○號小客
    車，並辦理動產抵押貸款廿五萬三七六四元，且有上開小客
    車汽車行車執照、汽車新領牌照登記書、汽機車過戶登記書
    、貸款暨動產抵押契約書、動產擔保交易移轉契約書、動產
    擔保交易動產抵押設定登記申請書在卷可查（詳原審卷九九
    至一０三頁）。另證人梁錦謄於偵查中證述：梁寶清向我說
    ，丙○○說買這台車，最後要過戶到丙○○配偶名下，所以
    我弟弟才會同意當他人頭，後來丙○○，還將這台車拿到錢
    莊借四萬元，被我父親梁開春知情，罵了梁寶清，所以他才
    急著找丙○○要將車過戶回去給丙○○；後來我父親怕錢莊
    利息太重，拿四萬元要梁寶清去錢莊，將Ｎ六－八○一○小
    客車抵押在錢莊所有文件均取回，後來該車因未繼續繳分期
    付款，而遭裕融公司拖回等語。而被告於原審亦供稱，其僅
    給付二期款項，一期七千多元而已（詳原審卷三四頁），並
    有裕融公司提出該公司取回車輛報告書在卷可稽（詳偵查卷
    八三頁背面、原審卷一０五至一０七頁），堪信被告有以被
    害人梁寶清名義購車，並辦理動產抵押貸款，被告僅給付二
    期款項即未再繳納，被害人為此遭父親責罵等情為真。
  (二)又被告上揭夥同戊○○、丁○○及不詳成年男子，共同毆打
    被害人事實，業據被害人梁寶清母親乙○○於警詢時指訴：
    （你兒子梁寶清如何死亡？）死因我不清楚，不過他生前告
    訴我，他遭丙○○等人圍毆，胸部很痛，被毆打三天後，因
    忍不住痛，始由朋友於九十一年二月十三日（應是九十一年
    二月十四日之誤，參麻豆新樓醫院診斷證明書及病歷資料）
    ，載往麻豆新樓醫院醫治，然因病情惡化，再於九十一年二
    月十六日轉至永康市奇美醫院急救，然延至九十一年二月廿
    二日晚上八時廿分許，醫院仍宣告不治死亡；（他與丙○○
    何關係？有何仇怨？為何被打？打傷何部位？）與丙○○何
    關係我不知道，只聽他說，丙○○以他名義買一部車，為了
    錢發生糾紛，可能因此打他，打傷何部位我不知；（於何時
    地如何被打？幾人打他？有否用兇器？）梁寶清說他於九十
    一年二月十日晚上十時許，在台南縣安定鄉蘇厝村四三三號
    （應為三一一之三號之誤）代表會主席王榮華前道路，遭四
    人毆打，其只認識丙○○，另三人不認識，如何打他怎麼打
    及是否用兇器他沒說；（他被打有否馬上就醫？妳何時知他
    被打傷？）他沒馬上就醫，只用膏藥貼在胸部，於九十一年
    二月十三日（應係九十一年二月十四日之誤）中午始到麻豆
    新樓醫院就醫，其後於九十一年二月十六日中午，再轉至永
    康奇美醫院，我於九十一年二月十二日晚上，看他痛到哭才
    知道等語（詳相驗卷四至五頁背面），並有被害人生前向梁
    錦謄指訴情節，經梁錦謄於偵查中供稱，被害人遭四名男子
    毆打，伊只認識其中一人即丙○○，有人抓住他，有人拿球
    棒打他等情大致相符（詳偵緝卷八三頁背面、八四頁）。
  (三)證人王榮華（即臺南縣安定鄉代表會主席）於偵查中結稱：
    九十一年二月十一日梁寶清上午十時來我家，他對我說被丙
    ○○及其他三位不認識者毆打等語（詳偵緝卷十八頁背面）
    。於原審王榮華復證稱：梁寶清有到我家，並告訴我，他被
    一個住在安定鄉的人打，現在他的名字我想不起，在偵查中
    我有說；（有無說被幾個人打？）他說三、四人，有人抓住
    他，有人打他；（有無告訴你為何被人打？）為車子事情；
    （他去找你作何事？）他去講此事給我聽，說他車子在當舖
    ，那個人以他名義去買車，他拜託我去處理；（當時可否看
    出他有外傷？）胸部有明顯外傷，他有給我看，他意識仍很
    清楚，一邊講一邊哭等語（詳原審卷五八、五九頁）。另證
    人甲○○於警詢證述：我載寶清至麻豆新樓醫院，我替他辦
    住院，途中我問他，為何要到醫院，他說你那天晚上為何不
    在家，如你有在家，我在你家泡茶，就不會在回家途中碰見
    他們，而被他們打，我再問被誰打？他說安加村丙○○是主
    謀，另有個叫偉仔（即丁○○）及一個原住民（即戊○○）
    ，另一個則不詳，以棒球棒打他頭部、背部及胸部、他沒說
    何時被打，只說由我家回去途中快到代表主席王榮華處矮房
    路上，寶清騎機車，對方開車；寶清掛念有無找到丙○○及
    車子問題，因他要我幫他處理等語（詳偵緝卷四一頁背面）
    。於偵查中甲○○又結稱：梁寶清堂哥梁財旺，來我家說，
    梁寶清病得很嚴重，希望我開車送他去醫院，當時是下午三
    、四點，在車上梁寶清和我講話，我問他，你是什麼病要去
    醫院，他說被打，我問他在那裏被何人所打，他說在三、四
    天前，被丙○○及一位原住民，還有個不詳姓名者，共三、
    四人拿球棒毆打，地點在安定鄉代表主席王榮華住處附近一
    幢矮房子路邊，是為了要去跟丙○○要車子回來，而發生鬥
    毆等語（詳偵緝卷五四頁背面）。證人甲○○於原審亦證述
    ：（梁寶清在死前，有無跟你提到被人打的事情？）有，他
    被打隔天，就到我家去找我，告訴我他被人打，說他騎機車
    被一輛計程車攔下，遭人用球棒打，他說有四、五人（實係
    四人）打他，我當時有問他，是否知道誰打他，他告訴我，
    是用他名義買車的人，其中還有個是在安定鄉矮矮胖胖與被
    告一起抽水肥的人，另有個山地人等語（詳原審卷五八、五
    九頁）。經核與告訴人指訴情節相符，且其二人就本件案發
    時間、地點、參與毆打被害人人數及被害人遭毆打情節描述
    ，互核相符。堪認證人王榮華、甲○○所為上開證詞，應屬
    真實。至證人梁錦謄於偵查中雖陳稱，被告等四人，有二人
    抓住被害人，有人拿球棒毆打被告云云，與證人王榮華所述
    ，是由被告抱住被害人，讓其他三人毆打，究屬被害人被圍
    毆過程，雖有不一，但渠等指認，被告有參與毆打被害人情
    節，則屬一致，是尚不足以影響被告有參與毆打被害人犯行
    認定（詳偵緝卷十八頁背面、八三頁背面），應認證人王榮
    華於原審證述情節，與梁錦謄、王榮華所稱，被害人所指訴
    四人中有人抓住他，其餘共同毆打他等情相符（詳原審卷五
    九頁）。是本件被告與丁○○、戊○○及不詳成年男子等四
    人，均有犯罪聯絡，且有參與毆打被害人行為甚明。
  (四)又被告於偵查中舉出證人李仰川，以證明案發當日伊確在桃
    園，而不在案發現場云云。然經檢察官對證人李仰川質以：
    在九十一年二月十日（除夕前後）你有無與丙○○在一起，
    當時他人在何處時，證人李仰川僅泛稱：我確定有與丙○○
    在一起，均一直在桃園市○○街附近；除夕前後我印象中，
    我們都在喝酒及玩象棋麻將云云（詳偵緝卷十九頁）。參以
    證人丁○○於警詢亦供稱：我當時人在桃園工作，我自九十
    一年一月三日就到桃園工作，直至九十一年二月十四日，才
    由桃園回家拜年，直至二月十七日又北上工作，當天我人在
    桃園不可能與戊○○在一起，且丙○○亦一直與我在桃園共
    同工作，他連過年都未曾返家，所以我們三人，不可能有毆
    打梁寶清事發生云云（詳偵緝卷四八頁背面）。渠等二人既
    均供稱，於案發當時，均與被告在一起，何以證人李仰川係
    證稱，伊與被告都在喝酒及玩象棋麻將？另證人丁○○則是
    供稱，伊與被告一直在工作？二人所為證詞，已不一致，自
    無從採信。再者，證人丁○○於警詢，當警員詢以有無夥同
    丙○○及戊○○等三人，共同在安定鄉蘇厝村四三三號（應
    為三一一之三號之誤，詳偵緝卷十八頁）前圍毆梁寶清（詳
    上開警詢筆錄）。證人丁○○於接受警方詢問時，本身既亦
    涉犯本案，理當極力提出對己有利證據，以釐清責任，惟何
    以證人丁○○僅稱，伊案發時都和被告在桃園，而未提及證
    人李仰川？另被告經檢察官發布通緝，為警緝獲歸案後，於
    第一次偵查中雖供稱，伊有不在場證明云云，並於九十一年
    五月十四日偕同證人李仰川到庭作證（詳偵緝卷十九頁）。
    然被告當時亦均未提及，尚有位證人丁○○可資作為不在場
    證據，反而直至九十二年三月二十日原審調查時，經訊以是
    否認識戊○○、丁○○二人，始稱丁○○自國中開始，就與
    伊一起學做抽水肥工作，九十一年一月份，丁○○也有跟伊
    一起去桃園工作，且伊只跟丁○○在一起，但均在桃園云云
    （詳原審卷六三頁）。是證人李仰川泛稱，案發當天被告與
    其在一起，與證人丁○○所述供詞不一。渠等證詞，均非真
    實，自難作為被告於案發時有不在場之證明。
  (五)至被告嗣於本院始聲請傳訊證人戊○○證述，其在九十一年
    元月初，即有向被告借電話，是被告去台北，把水肥車交給
    伊，所以將手機號碼，亦交給伊接手清潔工作云云。惟此與
    被告所陳手機未借他人使用情形不符（詳如後述）。況證人
    戊○○於警訊已陳明，其行動電話係0000000000
    號（詳警訊卷第四四頁）。證人戊○○既已有手機，當無需
    被告提供手機，且被告非去台北（詳如後述）。又當日被告
    縱將水肥車交予證人戊○○，亦毋庸將手機交給已有手機戊
    ○○，證人戊○○所述與一般常情不符，其於本院證詞，應
    屬附和被告之詞，不足採信。
  (六)又被告於本院聲請傳訊證人魏金福、曾淑娟、曾玉輝、范瑞
    玲，以證明案發當時，伊在桃園幫范瑞玲看小孩、喝酒、打
    牌，其自九十一年元旦，北上桃園就沒有回來台南，伊當時
    和這些人喝酒、打牌云云。惟經本院隔離訊問時：(1)證人「
    曾淑娟」供稱，除夕那天晚上（即九十一年二月十一日）與
    被告、魏金福、李仰川等四人，玩象棋麻將，曾玉輝則與范
    瑞玲在旁喝酒，放槍廿元、自摸卅元、清一色（全黑或全紅
    ）五十元，每人四支牌，四人未換人，一直玩至天亮，被告
    均未離開，范瑞玲、曾玉輝、魏金福均是一人去的，未帶親
    友云云。(2)惟證人「范瑞玲」則稱，伊在黃昏市場上班，全
    年無休，除夕夜當天晚上八點多，到丙○○家接小孩，伊沒
    喝酒，小孩在外面，伊在門口與被告太太打個招呼就走了，
    有看見被告與曾玉輝、曾淑娟、魏金福玩象棋麻將，是在曾
    淑娟家喝酒打麻將，伊八點半左右離開云云。(3)對此證人「
    曾淑娟」又稱，大概伊記錯了（應在伊家玩）云云。(4)而證
    人「魏金福」則稱，伊是去被告家玩象棋，有六、七人玩，
    二十元、五十元的玩法，是阿川與二個工人在喝酒，被告亦
    有玩，打牌到天亮云云。(5)證人「曾玉輝」則稱，伊在被告
    家玩牌，有四人即伊與被告、曾淑娟、魏金福在玩，李仰川
    在喝酒，被告除夕當晚沒去抽水肥，下午三、四點，就在家
    炒菜給伊等云云。被告則供稱，伊當天下午五點，有去通馬
    桶，不是去抽水肥，當晚有與曾玉輝、李仰川、魏金福、曾
    淑娟等五人，一起玩象棋麻將，每個人六支或七支牌，玩到
    天亮云云。經核上開證人與被告，渠等各自陳述玩牌牌友、
    方法、時間，地點，互有不同。被告當日是否真有玩牌、喝
    酒、看小孩等情，亦堪懷疑。再者上開證人均證稱，除夕夜
    當天（即九十一年二月十一日）有與被告玩牌、喝酒，縱認
    屬實，亦難憑採為被告於九十一年二月十日案發當日有不在
    場證明。至證人余棟宇於本院上訴審固稱：伊家在大溪，除
    夕夜傍晚五點多（被告到伊家通馬桶），通了二十幾分鐘，
    價格一千五云云，並為被告所供認（詳上訴卷一００至一０
    二頁）。惟此與九十一年二月十日案發時被告有不在場證明
    無涉。是上開證人所供，均不足採為被告有利認定。縱使證
    人范瑞玲、余棟宇等所證屬實，亦僅得確認上開證人於九十
    一年除夕夜即九十一年二月十一日，被告有不在場證明，但
    此尚難作為被告於九十一年二月十日案發時有不在場證明。
  (七)又被告迭以其自九十一年一月間，即北上桃園，直至九十一
    年二月間，均不曾返回台南云云。惟經檢察官調取被告於案
    發當時所使用0000000000號行動電話，自九十一
    年二月一日迄九十一年二月十四日止，雙向通聯紀錄及基地
    台位置，其間被告所使用行動電話基地台位置，曾出現在臺
    南縣安定鄉六嘉村三九之十一號二樓、臺南市○○區○○路
    四段四○四號三樓頂Ｒ一樓頂、臺南縣安定鄉○○路二五八
    之三三號二樓等處，有中華電信股份有限公司檢送通聯紀錄
    二紙在卷可按。被告於原審供承，行動電話均是自己使用，
    未借與他人等語（詳原審卷三八頁）。依此，足見被告辯稱
    ，其自九十一年一月間，即北上桃園，至九十一年二月間，
    均不曾返回台南等情，並不實在。
  (八)又被害人於九十一年二月廿二日晚上八時廿分許死亡，而檢
    察官於九十一年二月廿三日，據臺南縣警察局善化分局報驗
    後，督同法醫前往相驗死者即被害人梁寶清屍體時，未見被
    害人身上有明顯外傷跡象，然家屬陳述死者生前曾自述遭丙
    ○○夥人毆打，因死因存疑，檢察官乃下令解剖，有臺灣臺
    南地方法院檢察署相驗屍體證明書及勘驗筆錄在卷可憑。又
    被害人經解剖後，死亡原因經法務部法醫研究所鑑定後，認
    為：(1)死者從剛開始住進麻豆新樓醫院時間，至死亡時間，
    有十天，其遭毆打日期，更在住院前兩天，即九十一年二月
    十日，死者外表傷害均已不明顯，故需考慮死者受傷非為重
    大外力介入，但死者解剖結果可發現中樞神經損傷現象（出
    現瀰漫性軸突神經損傷現象）及住院後而產生肺炎等併發症
    出現，故死者死亡原因，需應考慮為中樞神經受傷後，而導
    致住院併發症死亡，因此死者死因為肺炎及敗血症所造成；
    肺炎及敗血症所造成成因為中樞神經損傷住院所導致結果，
    中樞神經損傷可能和鬥毆相關，因此需考慮死者死亡方式為
    他殺。(2)中樞神經損傷病變，一般為外力介入因素居多，除
    車禍外，需考慮別人毆打所致，依死者母親陳述為死者被人
    毆打也可造成相同結果，死者身上無殘留擦挫傷，應以毆打
    所致最為可能。是鑑定結果認為，本件死因為：(甲)多器官衰
    竭。(乙)中樞神經損傷住院後併發症。(丙)疑似遭毆打。死亡方
    式：他殺等情，有該所九十一年八月十二日法醫理字第○九
    一四○○○○四九號函附法醫所醫鑑字第○二八八號鑑定
    書在卷可稽（詳偵緝卷七三至七八頁）。經核上開鑑定報告
    ，與前開告訴人及證人王榮華、甲○○等人所述被害人係遭
    被告等人以球棒毆打被害人，被害人未立即就醫情節相符，
    且可證明被害人確因被告與戊○○、丁○○及另名不詳成年
    男子共同傷害行為，造成死亡結果，兩者間並有相當因果關
    係，洵堪認定。再觀諸被告與被害人間，並無深仇大恨，被
    告係因不滿被害人反悔不願再當其購車人頭，而夥同他人以
    球棒毆打被害人，但並未持利刃或其他兇器毆擊被害人，足
    徵其毆打被害人時，主觀上尚無殺人犯意。惟被告等人係共
    同以球棒毆打人體重要器官所在頭部、胸部、背部等處，使
    被害人受有前述傷勢，則被告等人客觀上對被害人因此等傷
    害行為可能致生死亡加重結果，自有預見可能，被告等人竟
    疏於注意，仍共同基於傷害犯意，推由被告等其中部分人抓
    住被害人，再由其餘人以棒球棒毆打被害人頭部、胸部、背
    部等處，致被害人因多器官衰竭及中樞神經損傷住院後併發
    症死亡，被告自應就被害人死亡加重結果負責。
  (九)綜上所述，被告辯稱，伊不在場云云，為卸責之詞，洵無可
    取。被告傷害致死犯行，事證明確，堪以認定。
三、核被告所為，係犯刑法第二百七十七條第二項前段傷害致死
    罪。被告與戊○○、丁○○及另名不詳成年男子間，就上開
    犯行，均有犯意聯絡及行為分擔，皆為共同正犯。
四、原審以被告事證已臻明確，因予適用刑法第二十八條（修正
    前）、第二百七十七條第二項前段、第三十七條第二項規定
    ，併審酌被告犯罪動機，與被害人原係朋友，被害人甚至幫
    被告出名貸款購車，然被告竟僅因被害人不願再當人頭，急
    欲將車過戶回去予被告，而夥同他人攜帶球棒毆打被害人，
    且出手甚重，致生被害人死亡結果，犯罪手段及所生危害甚
    為嚴重，惡性匪輕，且被告自案發至今，均否認犯行，更未
    與被害人家屬和解賠償損害或取得諒解等一切情狀，對被告
    量處有期徒刑八年，且依被告犯罪性質，認有宣告褫奪公權
    必要，併宣告褫奪公權五年，以資懲儆。至被告行兇用棒球
    棒，並未扣案，亦無積極證據足證為被告或共同被告所有，
    爰不另予沒收諭知。
五、本院經核，原判決認事用法，均無不合，量刑亦稱妥適。被
    告上訴意旨，猶執陳詞，否認犯罪，且辯稱渠已繳清汽車價
    款，證人甲○○說是四、五人共同毆打，法醫解剖鑑定書說
    被害人身上無明顯外傷可驗，及被告案發前後數日，均未離
    開桃園，當晚在桃園家與范瑞鈴、曾淑娟、李仰川、魏金福
    等人賭博並飲酒作樂，電話手機、水肥車均交與工作伙伴戊
    ○○，有不在場證明，而指摘原判決不當云云。依上所述，
    均無理由，應予駁回。
六、末查，被告行為後，刑法及刑法施行法業於九十四年二月二
    日經總統公布，並於九十五年七月一日施行，參酌最高法院
    九十五年五月廿三日刑事庭第八次會議決議，新刑法第二條
    第一項規定，係規範行為後法律變更所生新舊法律比較適用
    準據法，於新刑法施行後，應適用新刑法第二條第一項規定
    ，為從舊從輕比較。本件修正前刑法第二十八條共犯係規定
    ：「二人以上共同實施犯罪之行為者，皆為正犯」，修正後
    則規定為：「二人以上共同實行犯罪之行為者，皆為正犯」
    ，依本條修正理由，係為釐清陰謀共同正犯、預備共同正犯
    、共謀共同正犯是否合乎本條規定正犯要件。而被告所為上
    開犯行，既屬實行犯罪正犯，則本件適用修正前舊法第二十
    八條，並無不利於被告，併此敘明。
據上論斷，應依刑事訴訟法第三百六十八條，判決如主文。
本案經檢察官徐松奎到庭執行職務。
中　　華　　民　　國　　96　　年　　5　　月　　 3 　　日
                  刑事第六庭    審判長法　官  蔡崇義
                                      法　官  杭起鶴
                                      法　官  董武全
以上正本證明與原本無異。
如不服本判決，應於收受本判決後十日內向本院提出上訴書狀。
其未敘述上訴理由者並得於提起上訴後十日內向本院補提理由書
狀（均須按他造當事人之人數附繕本）「切勿逕送上級法院」。
　　　　　　　　　　　　　　　　　　　書記官  許美惠
中　　華　　民　　國　　96　　年　　5　　月　　 3 　　日
附錄法條：
刑法第二百七十七條：
傷害人之身體或健康者，處三年以下有期徒刑、拘役或一千元以
下罰金。
犯前項之罪因而致人於死者，處無期徒刑或七年以上有期徒刑；
致重傷者，處三年以上十年以下有期徒刑。
